# 求助陈版：关于应收票据和应收款项融资的分类

提问人：wx_63e756042e80 时间：2023-02-11 18:15:11
求助陈版：
公司账面有应收票据余额，且公司会在票据到期前将票据背书转让，背书率大约为30%。部分承兑行并非是6+9银行，因此背书转让后也不可以终止确认票据。最终满足会计上终止确认概念的票据比例大约为15%。
根据新金融工具准则，对于具备与基本借贷安排相一致的合同现金流量特征的金融资产，如果公司管理该金融资产的业务模式既以收取合同现金流量又以出售为目标，则该项金融资产应分类为以公允价值计量且其变动计入其他综合收益的金融资产。通常应列示为应收款项融资科目。如果管理层意图从一开始就是双重的，我们是否应该在day1的时候就将所有的应收票据分类为FVOCI？
举例：
假设公司本年发生额有 10 亿的票据，在本年内经常会背书转让，其中：承兑行处理 9 亿元 6+9银行针对 9 亿元，因为背书转让后可以终止确认，因此day1就确认为FVOCI1亿元 非6+9银行针对 1 亿元，因为背书转让不可以终止确认，因此day1确认为应收票据？还是根据票据整体终止确认比例去评估，也与上述 9 亿元一起确认为FVOCI？是否可以认为90%都出售且整个portfolio有 10 个亿的话，整个 10 个亿在产生的时候都是FVOCI。
如果是分类为FVOCI，则什么时候会有FV change呢？

回答人：chenyiwei
参照《监管规则适用指引——会计类第 2 号》之“2-10 金融资产管理业务模式中”出售”的判断标准”：
如果一项金融资产对外”出售”但并未终止确认，意味着企业仍将通过收取该金融资产存续期内合同现金流量的方式实现经济利益，该种业务模式不满足”通过持有并出售金融资产产生整体回报”的情形。因此，金融资产管理业务模式中”出售”，应当是满足会计终止确认条件下的金融资产出售行为。
“应收款项融资”，反映资产负债表日以公允价值计量且其变动计入其他综合收益的应收票据和应收账款等。企业管理分类为“以公允价值计量且其变动计入其他综合收益”的金融资产的业务模式为既以收取合同现金流量为目标又以出售为目标。根据会计类第 2 号，该“出售”应当满足会计上终止确认的条件。
实务中，什么情况下能够将应收账款和应收票据列报为应收款项融资？一般认为，在“应收款项融资”项目中列报的应收账款和应收票据，应同时满足以下条件：
1 、合同现金流量特征能够通过SPPI测试，即满足CAS 22第十六条所说的“本金+利息的基本借贷安排”的条件。
2 、管理层有明确意图将这部分应收款项在其到期之前通过转让、背书或贴现的方式收回其合同现金流量，但也不排除持有至到期已收取到期现金流。为此，将这类金融资产与明确持有意图为“持有至到期以收取合同现金流”的其他应收款项明确区分，单独管理。
3 、这类应收款项后续用于转让、背书或者贴现时，预期将可以满足CAS 23规定的金融资产转移终止确认条件（注：目前一般认为只有信誉较高的银行开具的银行承兑汇票才能满足该条件）；
4 、根据《企业会计准则第 30 号——财务报表列报（ 2014 年修订）》第十七条规定的标准，该应收款项属于流动资产。（资产负债表日不属于流动资产列报范围的应收款项，无论其按照新CAS 22分类为哪类金融资产，均不属于“应收款项融资”列报范围。）
因此，首先必须排除非6+9银行承兑的汇票和商业承兑汇票；其次，对于6+9银行承兑的汇票，如主要拟背书转让，也可能持有到期的，则分类为应收款项融资。